臺灣雲林地方法院刑事判決
111年度交易字第164號
公  訴  人  臺灣雲林地方檢察署檢察官
被      告  曾建勳


上列被告因公共危險等案件，經檢察官提起公訴（111年度偵字
第1000號），被告於準備程序中就被訴事實為有罪之陳述，本院
依簡式審判程序判決如下：
    主  文
丙○○吐氣所含酒精濃度達每公升零點二五毫克以上而駕駛動力交
通工具，處有期徒刑貳月，如易科罰金，以新臺幣壹仟元折算壹
日。緩刑貳年，緩刑期間付保護管束，並應於本判決確定之日起
壹年內向執行檢察官指定之政府機關、政府機構、行政法人、社
區或其他符合公益目的之機構或團體，提供陸拾小時之義務勞務
。
被訴過失傷害部分公訴不受理。
    事實及理由
壹、有罪部分
一、犯罪事實：
    丙○○明知飲酒後不得駕駛動力交通工具，竟於民國111年1月
    20日（起訴書誤載為110年1月20日，應予更正）下午4時30
    分許，在雲林縣○○市○○路000號之球王撞球館內飲用酒類若
    干後，不顧飲酒後感官知覺及反應能力已受酒精影響而降低
    ，仍基於酒後駕駛動力交通工具之犯意，於同日下午5時18
    分許，自上開處所騎乘車牌號碼000-0000號普通重型機車上
    路而行駛於道路。嗣於同日下午5時22分許，行經雲林縣○○
    市○○路○○○街○○號誌交岔路口欲左轉六合街時，不慎與對向
    由甲○○所騎乘之車牌號碼000-0000號普通重型機車發生碰撞
    ，致甲○○人車倒地，並受有頭部外傷、下肢擦挫傷之傷害（
    丙○○所涉過失傷害罪嫌，業經撤回告訴，由本院為不受理之
    判決）。經警據報到場處理，並於同日下午5時41分許對丙○
    ○實施酒測，測得其吐氣所含酒精濃度達每公升0.24毫克，
    回溯至其當日下午5時22分許騎車肇事時之吐氣所含酒精濃
    度達每公升約0.256毫克（計算標準詳後述），始悉上情。
二、認定犯罪事實所憑之證據及理由：　　
　㈠被告丙○○本案所犯並非死刑、無期徒刑、最輕本刑為3年以上
    有期徒刑之罪或高等法院管轄第一審案件，其於準備程序進
    行中，先就被訴事實為有罪之陳述（見本院卷第43頁），經
    告知其簡式審判程序之旨，並聽取公訴人及被告之意見後，
    本院業已依刑事訴訟法第273條之1第1項之規定，裁定由受
    命法官獨任以簡式審判程序進行本案之審理，是本案之證據
    調查，依刑事訴訟法第273條之2規定，自不受同法第159條
    第1項、第161條之2、第161條之3、第163條之1及第164條至
    第170條規定之限制。
　㈡上揭事實，業據被告於本院準備程序中及審理時坦承不諱（
    見本院卷第43至44、50、52頁），核與證人甲○○於警詢時之
    證述大致相符（見警卷第7至8頁），並有雲林縣警察局交通
    警察隊當事人酒精測定紀錄、舉發違反道路交通管理事件通
    知單、財團法人臺灣商品檢測驗證中心呼氣酒精測試器檢定
    合格證書、道路交通事故現場圖、道路交通事故調查報告表
    ㈠及㈡、車輛詳細資料報表各1份、道路交通事故現場及車損
    照片共15張、肇事地點附近道路監視器錄影畫面擷圖4張等
    證據資料在卷可佐（見警卷第10至11、13至14、16至17、20
    至24頁反面、第28頁），足認被告所為任意性自白核與事實
    相符，堪值採信。
　㈢起訴意旨雖依據交通部運輸研究所於77年8月間對國人進行實
    驗研究指出每人每小時體內酒精含量代謝率為每公升0.0628
    毫克，計算被告於本案肇事時之吐氣酒精濃度應為每公升0.
    26毫克（計算式：0.24mg/L＋0.0628mg/L×0.32＝0.26mg /L）
    ，惟關於體內酒精代謝率，另有研究指出因人體之代謝作用
    ，血液中酒精濃度通常每小時下降約10~20mg/dL……以血液中
    酒精濃度約為呼氣酒精濃度之2,000倍換算，上開代謝率計
    算，一般人之呼氣酒精濃度每小時下降約每公升0.05至0.1
    毫克（計算式：10mg/dL÷2,000＝0.005mg/dL＝0.05mg/L，20m
    g/dL÷2,000＝0.01mg/dL＝0.1mg/L），此為本院職務上已知之
    事項。針對人體呼氣酒精濃度代謝率應如何推算一節，考量
    人體酒精代謝之快慢，與飲酒人之年齡、體重、性別、身體
    疲勞程度、健康狀況、吸收能力及飲酒時間等息息相關，本
    有因人、因時而異之可能性及誤差值存在，若採集的樣本不
    同，亦有可能獲得不同之酒精代謝率。故在無法確知被告個
    人呼氣酒精代謝率數值之情況下，依罪證有疑利歸被告法則
    ，應採用較有利於被告之酒精濃度代謝率即每小時0.05mg/L
    計算。經查，本案被告自承於111年1月20日下午5時18分許
    騎乘機車上路，嗣於同日下午5時22分許肇事，並於同日下
    午5時41分許為警測得吐氣所含酒精濃度達每公升0.24毫克
    ，是被告肇事時距離實施酒測時間約19分鐘，依上開可供參
    考之平均代謝率，回推被告於肇事當時（此為較不受被告記
    憶變化所影響，且係採較有利於被告認定之時間），其吐氣
    所含酒精濃度應達每公升0.256毫克（計算式：0.24mg/L＋0.
    05mg/L×0.32小時〈即19分鐘，小數點第2位以下四捨五入〉≒0
    .256mg/L)，已逾刑法所定之吐氣酒精濃度每公升0.25毫克
    之標準值甚明。
　㈣綜上，本案事證明確，被告上開公共危險犯行堪以認定，應 
    予依法論科。
三、論罪科刑：
　㈠按行為後法律有變更者，適用行為時之法律。但行為後之法
    律有利於行為人者，適用最有利於行為人之法律，刑法第2
    條第1項定有明文。查被告行為後，刑法第185條之3規定業
    於111年1月28日經總統以華總一義字第11100012101號令修
    正公布，並自同年月30日生效。修正前刑法第185條之3第1
    項之法定刑為「2年以下有期徒刑，得併科20萬元以下罰金
    」，修正後為「3年以下有期徒刑，得併科30萬元以下罰金
    」，經比較新舊法規定，新法之法定刑就有期徒刑部分由最
    重本刑2年以下提高至3年以下，罰金刑部分則由新臺幣（下
    同）20萬元以下提高至30萬元以下，是新法規定並未較有利
    於被告，依刑法第2條第1項前段規定，本案自應適用被告行
    為時之法律即修正前刑法第185條之3第1項之規定論處。
　㈡核被告所為，係犯刑法第185條之3第1項第1款之駕駛動力交
    通工具而吐氣所含酒精濃度達每公升零點二五毫克以上罪。
　㈢爰審酌被告無視政府再三宣導酒後不得駕駛動力交通工具之
    禁令，於飲酒後精神狀態已受酒精影響之狀態下，漠視駕駛
    動力交通工具上路對於其他用路人可能造成之生命、身體危
    險，僅圖一己往來交通之便，率爾騎乘普通重型機車上路，
    隨即於途中肇事，致證人甲○○受有首揭傷害，足見被告所為
    已嚴重危害交通安全，誠值非難；惟念及本案係被告第1次
    犯酒後駕車之公共危險罪，有臺灣高等法院被告前案紀錄表
    在卷可稽（見本院卷第37頁），且其犯後坦承犯行之態度尚
    可，再考量被告為警測得之吐氣所含酒精濃度為每公升0.24
    毫克，回溯其酒後肇事時之吐氣酒精濃度為每公升0.256毫
    克，及其駕駛之車種為機車等犯罪情節，兼衡被告自陳為高
    中尚在修習學分之智識程度，目前在酒店從事服務生工作，
    家中尚有母親及妹妹之家庭生活、工作經濟狀況等一切情狀
    （見本院卷第53頁），量處如主文所示之刑，並諭知易科罰
    金之折算標準。
　㈣按受2年以下有期徒刑、拘役或罰金之宣告，而未曾因故意犯
    罪受有期徒刑以上刑之宣告，認以暫不執行為適當者，得宣
    告2年以上5年以下之緩刑，其期間自裁判確定之日起算，刑
    法第74條第1項第1款定有明文。查被告前未曾因故意犯罪受
    有期徒刑以上刑之宣告，其因一時失慮，致罹刑典，而其犯
    後尚知坦承犯行，堪認已有悔意。本院審酌被告固曾誤蹈法
    網，然其歷經本案偵審程序之教訓，當知所警惕，信無再犯
    之虞，尚毋庸以刑之執行達到教化其反社會行為之目的，因
    認對被告所宣告之刑，以暫不執行為適當，爰依刑法第74條
    第1項第1款規定，宣告緩刑2年，以啟自新。又為確保被告
    能記取教訓，戒慎自己之行為，以預防再犯，本院認除前開
    緩刑之宣告外，另有課予被告一定負擔之必要，爰斟酌被告
    本案之犯罪情節及被告與公訴檢察官之意見，併依刑法第74
    條第2項第5款規定，命其應於本判決確定之日起1年內，依
    執行檢察官之命令，向指定之政府機關、政府機構、行政法
    人、社區或其他符合公益目的之機構或團體，提供60小時之
    義務勞務，復依刑法第93條第1項第2款規定，併予宣告被告
    於緩刑期間付保護管束，以發揮附條件緩刑制度之立意，使
    其能重新納入法律秩序下之生活。惟倘被告違反本院所定命
    其履行之事項情節重大，足認原宣告之緩刑難收預期效果，
    而有執行刑罰之必要者，檢察官得依刑事訴訟法第476條、
    刑法第75條之1第1項第4款之規定，聲請撤銷本案緩刑之宣
    告，併予指明。
貳、公訴不受理部分
一、公訴意旨另以：被告於111年1月20日下午5時18分許，騎乘
    車牌號碼000-0000號普通重型機車沿雲林縣斗六市中山路由
    北往南方向直行，於同日下午5時22分許，行經雲林縣斗六
    市中山路與六合街之交岔路口欲左轉六合街時，本應注意行
    經交岔路口中心處時，方得改變行向左轉，且轉彎車應讓直
    行車先行，而依當時天氣晴、日間自然光線、柏油路面乾燥
    、無缺陷且視距良好，並無不能注意之情事，竟疏未注意及
    此，即貿然騎車左轉，適告訴人甲○○騎乘車牌號碼000-0000
    號普通重型機車沿雲林縣斗六市中山路由南往北方向駛至，
    兩車因而發生碰撞，致告訴人倒地，並受有頭部外傷及下肢
    擦挫傷之傷害。因認被告涉犯刑法第284條前段之過失傷害
    罪嫌等語。
二、按法院裁定改行簡式審判程序後，認有「不得」或「不宜」
    者，應撤銷原裁定，依通常程序審判之，刑事訴訟法第273
    條之1第2項亦有明文。該條所稱「不得」進行簡式審判程序
    者，包括被告所犯非法定罪名之案件，或被告未就被訴事實
    為有罪之陳述等不符法定要件之情形，法院並無裁量之權。
    另所謂「不宜」為簡式審判程序者，依照立法理由所載及法
    院辦理刑事訴訟應行注意事項第139點之規定，除指被告雖
    就被訴事實為有罪之陳述，但其自白是否真實，仍有可疑者
    外；尚有如一案中數共同被告，僅其中一部分被告自白犯罪
    ；或被告對於裁判上一罪或數罪併罰之案件，僅就部分案情
    自白犯罪等情形，因該等情形有證據共通的關係，若割裂適
    用而異其審理程序，對於訴訟經濟之實現，要無助益，此時
    自亦以適用通常程序為宜，惟此仍應由法院視案情所需裁量
    判斷。據此，應為無罪(含一部事實不另為無罪諭知之情形)
    之判決，因涉及犯罪事實存否，自係不宜為簡式審判。然倘
    係案件應為免訴或不受理諭知判決(含一部事實不另為免訴
    或不受理諭知之情形)時，因屬訴訟條件欠缺之程序判決，
    與被告已為之有罪陳述，並無衝突，且與犯罪事實之認定無
    關，而與簡式審判僅在放寬證據法則並簡化證據調查程序，
    並非免除法院認事用法職責，亦無扞格，更符合簡式審判程
    序為求訴訟經濟、減少被告訟累之立法意旨，此時法院既係
    於尊重當事人之程序參與權後，改行簡式審判程序，如檢察
    官於訴訟程序之進行中，未曾異議，而無公訴權受侵害之疑
    慮時，縱使法院並未撤銷原裁定，改行通常審判程序，以避
    免訴訟勞費，仍屬事實審法院程序轉換職權之適法行使，不
    能指為違法(最高法院111年度台上字第1289號判決意旨參照
    )。
三、次按起訴之程序違背規定者，應諭知不受理之判決，刑事訴
    訟法第303條第1款定有明文。至刑事訴訟法第303條第3項規
    定：「告訴或請求乃論之罪，未經告訴、請求或其告訴、請
    求經撤回或已逾告訴期間者」，所謂「告訴經撤回」，係指
    檢察官根據合法之告訴而起訴，於訴訟繫屬後，法院審理中
    撤回告訴者而言，並不包括檢察官提出起訴書於法院前業已
    撤回告訴之情形在內（最高法院82年度台非字第380號判決
    意旨參照）。另告訴乃論之刑事事件於偵查中或第一審法院
    辯論終結前，調解成立，並於調解書上記載當事人同意撤回
    意旨，經法院核定者，視為於調解成立時撤回告訴或自訴，
    鄉鎮市調解條例第28條第2項亦有明定。此所謂「視為撤回
    其告訴」，係指無庸告訴人再為撤回告訴之表示即生撤回告
    訴之效力而言（最高法院79年度台非字第199號判決意旨參
    照）。
四、經查：
  ㈠前揭告訴人告訴被告過失傷害部分，檢察官認被告所為係犯
    刑法第284條前段之罪，依同法第287條之規定，須告訴乃論
    。而告訴人與被告已於111年3月4日在雲林縣古坑鄉調解委
    員會調解成立，其中內容載有：「三、雙方願意拋棄其他與
    本案有關之民事請求權，至於刑事告訴乃論部分則不予提出
    告訴，已提出告訴者願撤回之」等語，告訴人並於同日具狀
    撤回告訴乙情，有雲林縣古坑鄉調解委員會111年古鄉民調
    字第58號調解書1份及被告所提翻拍告訴人書立之刑事撤回
    狀照片1張在卷可稽（見本院卷第57、59頁），且前開調解
    書業於111年3月21日經本院斗六簡易庭法官核定在案，此亦
    經本院調取該核定調解卷宗確認無訛。從而，於被告與告訴
    人調解成立後，上開調解書既已記載當事人同意撤回告訴意
    旨，且經本院斗六簡易庭法官核定，揆之前揭規定與說明，
    即視為於調解成立時之111年3月4日已撤回告訴。
  ㈡本案於111年5月11日經檢察官偵查終結後，於同年5月18日繫
    屬本院，有卷附起訴書及臺灣雲林地方檢察署111年5月18日
    雲檢原人111偵1000字第1119014076號函上之本院收文章戳
    足憑（見本院卷第13至18頁），依上說明，就被告前揭涉犯
    過失傷害罪嫌部分，已於111年3月4日撤回告訴，則就被告
    涉嫌過失傷害部分，因欠缺告訴之訴追條件，檢察官原應依
    刑事訴訟法第252條第5款規定為不起訴處分，卻誤予提起公
    訴，自屬起訴之程序違背規定，應依刑事訴訟法第303條第1
    款規定，諭知不受理之判決。又本案僅就檢察官起訴被告涉
    嫌過失傷害部分應諭知不受理之判決，而此部分並未有「不
    宜」進行簡式審判程序之情形，且檢察官於本院準備程序中
    亦同意以公訴不受理之方式處理，而無公訴權遭侵害之疑慮
    ，為求訴訟經濟、減少被告訟累，爰就此部分不再撤銷原進
    行簡式審判程序之裁定而改行通常審判程序，附此敘明。
據上論斷，應依刑事訴訟法第273條之1第1項、第299條第1項前
段、第303條第1款（依刑事判決精簡原則，僅引用程序法條），
判決如主文。
本案經檢察官乙○○提起公訴，檢察官陳淑香到庭執行職務。
中　　華　　民　　國　　111 　年　　7 　　月　 20 　　日
                  刑事第二庭  法  官  蘇珈漪
以上正本證明與原本無異。
如不服本判決應於收受判決後20日內向本院提出上訴書狀，並應
敘述具體理由；其未敘述上訴理由者，應於上訴期間屆滿後20日
內向本院補提理由書。「切勿逕送上級法院」。
                              書記官  曾百慶　　　　　
中　　華　　民　　國　　111 　年　　7 　　月　　20　　日

附錄本案論罪科刑法條全文：
（修正前）中華民國刑法第185條之3
駕駛動力交通工具而有下列情形之一者，處2年以下有期徒刑，
得併科20萬元以下罰金：
一、吐氣所含酒精濃度達每公升零點二五毫克或血液中酒精濃度
    達百分之零點零五以上。
二、有前款以外之其他情事足認服用酒類或其他相類之物，致不
    能安全駕駛。
三、服用毒品、麻醉藥品或其他相類之物，致不能安全駕駛。
因而致人於死者，處3年以上10年以下有期徒刑；致重傷者，處1
年以上7年以下有期徒刑。
曾犯本條或陸海空軍刑法第54條之罪，經有罪判決確定或經緩起
訴處分確定，於5年內再犯第1項之罪因而致人於死者，處無期徒
刑或5年以上有期徒刑；致重傷者，處3年以上10年以下有期徒刑
。